臺灣苗栗地方法院民事小額判決
111年度苗小字第818號
原      告  臺灣產物保險股份有限公司新竹分公司

法定代理人  邱琦翔  
訴訟代理人  巫光璿  
被      告  劉明諧  

上列當事人間請求侵權行為損害賠償事件，本院於民國111年10
月24日言詞辯論終結，判決如下：
　　主  文
被告應給付原告新臺幣25,656元，及自民國111年8月1日起至清
償日止，按年息5%計算之利息。
原告其餘之訴駁回。
訴訟費用新臺幣1,000元由被告負擔新臺幣776元，餘由原告負擔
。
本判決原告勝訴部分得假執行。
　　事實與理由
壹、程序事項
　　被告經合法通知，未於言詞辯論期日到場，核無民事訴訟法
    第386條各款所列情形，爰依原告之聲請，由其一造辯論而
    為判決。
貳、實體方面：
一、原告起訴主張略以：
（一）被告於民國109年11月27日5時40分許，駕駛車牌號碼0000
      -00號自用小客車（下稱肇事車輛），行經苗栗縣苗栗市
      監理站前，因駕駛不慎未注意車前狀況，致撞損由原告承
      保、訴外人黃桂銖所有、訴外人劉文凱駕駛，已熄火停放
      於停車格內之車牌號碼0000-00號自用小客車（下稱系爭
      車輛)，案經苗栗縣警察局苗栗分局文山派出所受理在案
      。又系爭車輛受損後送交桃苗汽車股份有限公司苗栗服務
      廠(下稱桃苗汽車公司)估價修理，修復費用共計新臺幣（
      下同）33,045元（工資11,653元、烤漆13,182元、零件8,
      210元），原告悉數賠付訴外人黃桂銖即被保險人後，依
      保險法第53條之規定代位取得被保險人對被告之損害賠償
      請求權。
（二）本件肇事責任應由被告負擔，依民法第191條之2規定應負
      損害賠償責任。為此，爰依保險代位及侵權行為之法律關
      係提起本件訴訟。並聲明：被告應給付原告33,045元，及
      自起訴狀繕本送達被告翌日起至清償日止，按年息5%計算
      之利息。
二、被告則未於言詞辯論期日到場，亦未提出準備書狀作何聲明
    或陳述。
三、得心證之理由：
（一）原告主張之上開事實，業據其提出臺灣產物保險股份有限
      公司任意險理賠計算書（理賠用）、臺灣產物保險股份有
      限公司汽（機）車保險理賠申請書、系爭車輛之行車執照
      、苗栗縣警察局苗栗分局文山派出所道路交通事故當事人
      登記聯單、現場圖、現場照片、電子發票證明聯、桃苗汽
      車公司估價單、系爭車輛車損及修理照片等件為證（見本
      院卷第21頁至第49頁）。並有苗栗縣警察局苗栗分局111
      年4月26日栗警五字第1110013179號函覆本院之道路交通
      事故當事人登記聯單、現場圖、A3類道路交通事故調查紀
      錄表(事後報案)、酒精測定紀錄表、初步分析研判表、現
      場照片、系爭車輛車損照片等件為證（見本院卷第55至74
      頁）。被告經合法通知未到場，亦未提出準備書狀爭執，
      依民事訴訟法第280條第3項準用第1項規定，視同自認。
      是本院審酌原告提出之上開證據，堪信原告之主張為真實
      。
（二）按因故意或過失，不法侵害他人之權利者，負損害賠償責
      任；汽車、機車或其他非依軌道行駛之動力車輛，在使用
      中加損害於他人者，駕駛人應賠償因此所生之損害，民法
      第184條第1項前段、第191條之2前段分別定有明文。再按
      汽車行駛時，駕駛人應注意車前狀況及兩車並行之間隔，
      並隨時採取必要之安全措施，不得在道路上蛇行，或以其
      他危險方式駕車，道路交通安全規則第94條第3項亦有明
      文。查被告於警詢時陳稱：我當時駕駛肇事車輛經監理站
      前時，不小心擦撞到熄火停放在路邊停車格內之3台車輛
      等語，有A3類道路交通事故調查紀錄表在卷可按（見本院
      卷第59頁）。又依道路交通事故初步分析研判表記載（見
      本院卷第67頁），本件事故初步分析研判可能之肇事原因
      （或違規事實）為「甲○○（即被告）未注意車前狀態；劉
      文凱（即系爭車輛駕駛人）：尚未發現肇事因素」等情。
      足認被告駕駛肇事車輛行駛時，因未注意車前狀況，進而
      撞擊停放於路旁停車格之包含系爭車輛在內之三部自小客
      車，肇致本件事故。是被告就本件車禍事故之發生，應負
      全部過失責任，依前開規定，被告應就系爭車輛之損害負
      賠償之責。
（三）次按不法毀損他人之物者，被害人得請求賠償其物因毀損
      所減少之價額，民法第196條定有明文。又請求賠償物被
      毀損所減少之價額，得以修復費用為估定標準，但以必要
      者為限，例如修理材料費以新品換舊品應予折舊（最高法
      院77年第9次民事庭會議決議參照）。查原告所承保系爭
      車輛因前述事故受損經修繕後，計賠付修理費用33,045元
      （工資11,653元、烤漆13,182元、零件8,210元），有桃
      苗汽車公司出具之估價單暨電子發票證明聯、原告提出之
      汽（機）車保險理賠申請書等件為證（見本院卷第37至43
      、23頁），堪以採信。又系爭車輛係於99年11月（未載明
      日以該月15日計，民法第124條第2項後段參照）出廠，有
      汽車行車執照1份在卷可稽（見本院卷第25頁），至事故
      發生時，即109年11月27日止，約使用10年0月又12日，依
      前揭說明，零件8,210元部分應予折舊，方屬公允。再依
      營利事業所得稅查核準則第95條第6項規定：「固定資產
      提列折舊採用定率遞減法者，以1年為計算單位，其使用
      期間未滿1年者，按實際使用之月數相當於全年之比例計
      算之，不滿1月者，以1月計」，依此方法計算，系爭車輛
      實際使用年數應以10年1月計。而依行政院所頒「固定資
      產耐用年數表」及「固定資產折舊率表」規定，自用小客
      車之耐用年數為5年，再依財政部（58）如財稅發字第108
      3號發佈之固定資產折舊採定率遞減法之計算方法，其每
      年應折舊千分之369，採用定率遞減法計算折舊者，其最
      後1年之折舊額，加歷年折舊累計額，其總和不得超過該
      資產成本原額之10分之9，故逾耐用年數之自用小客車仍
      有相當於新品資產成本百分之10之殘值。系爭車輛既已逾
      耐用年數，其修理費用中之零件費用8,210元，扣除折舊
      額後，僅能就其中10分之1之殘值認為係必要之零件修復
      費用，參諸上揭規定以定率遞減法計算結果，系爭車輛零
      件修復部分折舊後之殘值為821元（計算式：8,210元×1/1
      0＝821元），應認為屬必要之修復費用。故原告請求零件8
      21元，加上支出不必折舊之工資11,653元、烤漆13,182元
      ，合計必要修復費用為25,656元（計算式：821元+11,653
      元+13,182元=25,656元），即屬有據。
（四）再按被保險人因保險人應負保險責任之損失發生，而對於
      第三人有損失賠償請求權者，保險人得於給付賠償金額後
      ，代位行使被保險人對於第三人之請求權，保險法第53條
      第1項規定甚明。又此項法定代位權之行使，有債權移轉
      之效果，故於保險人給付賠償金額後，被保險人對於第三
      人之請求權即移轉於保險人；另損害賠償祇應填補被害人
      實際損害，保險人代位被害人請求損害賠償時，依保險法
      第53條第1項規定，如其損害額超過或等於保險人已給付
      之賠償金額，固得就其賠償之範圍，代位請求賠償，如其
      損害額小於保險人已給付之賠償金額，則保險人所得代位
      請求者，應祇以該損害額為限（最高法院69年度台上字第
      923號判決、65年台上字第2908號判例要旨參照）。查原
      告業已依保險契約之約定賠付系爭車輛之修理費用，而系
      爭車輛之必要修復費用為25,656元等情，已如前述。揆諸
      前開說明，原告自得代位行使被保險人對被告之損害賠償
      請求權，惟其所得代位被保險人向被告請求之損害額，應
      以必要修復費用即25,656元為限。
（五）末按給付無確定期限者，債務人於債權人得請求給付時，
      經其催告而未為給付，自受催告時起，負遲延責任；其經
      債權人起訴而送達訴狀，或依督促程序送達支付命令，或
      為其他相類之行為者，與催告有同一之效力；又遲延之債
      務，以支付金錢為標的者，債權人得請求依法定利率計算
      之遲延利息；應付利息之債務，其利率未經約定，亦無法
      律可據者，週年利率為5%，民法第229條第2項、第233條
      第1項前段、第203條定有明文。查原告得請求被告賠償之
      前揭金額，未據原告主張定有給付之期限，則原告請求自
      起訴狀繕本送達被告之翌日即111年8月1日（見本院卷第8
      9頁，已於111年7月21日寄存送達被告之送達證書，於111
      年7月31日生送達效力）起至清償日止，按年息5%計算之
      利息，自無不合。
四、綜上所述，原告依侵權行為及保險代位之法律關係，訴請被
    告給付25,656元及自111年8月1日起至清償日止，按年息5%
    計算之利息，為有理由，應予准許；逾此範圍之請求，為無
    理由，應予駁回。又本件係依小額訴訟程序所為被告敗訴之
    判決，依民事訴訟法第436條之20規定，應依職權宣告假執
    行。
五、本件事證已臻明確，原告其餘攻擊防禦方法及所提出之各項
    證據資料，核與判決結果不生影響，爰不逐一論列，併此敘
    明。
據上論結，原告之訴為一部有理由、一部無理由，爰依民事訴訟
法第385條第1項前段、第79條前段、第436條之20，判決如主文
。
中　　華　　民　　國　　111 　年　　11　　月　　7 　　日
                  苗栗簡易庭  法　官　陳秋錦
以上正本係照原本作成。
如不服本判決，應於判決送達後20日內，以判決違背法令為理由
，向本院提出上訴狀並表明上訴理由，及須按他造當事人之人數
附繕本。如委任律師提起上訴者，應一併繳納上訴審裁判費。
上訴理由應表明：
  一、原判決所違背之法令及其具體內容，
  二、依訴訟資料可認為原判決有違背法令之具體事實。
如未表明上訴理由者，應於上訴後20日內向本院提出上訴理由。
當事人如對本件訴訟內容有所疑義，得聲請閱卷。
中　　華　　民　　國　　111 　年　　11　　月　　7 　　日
                              書記官　張智揚